【裁判字號】    97,交聲,943
【裁判日期】    971017
【裁判案由】    違反道路交通管理處罰條例聲明異議
【裁判全文】
臺灣士林地方法院交通事件裁定         97年度交聲字第943號
原處分機關  交通部公路總局臺北區監理所基隆監理站
異  議  人
即受處分人  甲○○
上列異議人即受處分人因違反道路交通管理處罰條例案件，不服
交通部公路總局臺北區監理所基隆監理站於中華民國97年8 月20
日基監字第裁42-A01WK9285號違反道路交通管理事件裁決書所為
處分，聲明異議，本院裁定如下：
    主  文
異議駁回。
    理  由
一、原處分意旨略以：異議人之CHS-931 號重型機車，於97年7
    月3 日上午10時03分，在臺北市○○路○ 段與東興路口，經
    警舉發「塗抹污損汽車牌照使不能辨認其牌號」之違規，而
    填製臺北市政府警察局北市警交大字第A01WK9285 號舉發違
    反道路交通管理事件通知單。嗣經交通部公路總局臺北區監
    理所基隆監理站以基監字第裁42-A01WK9285號違反道路交通
    管理事件裁決書，逕行裁決處罰鍰新臺幣（下同）3,000 元
    。
二、聲明異議意旨略以：(一)按道路交通管理處罰條例第13條第
    1 款規定：「塗抹污損牌照，使不能辨認其牌號」，究其違
    規要件為塗抹污損牌號，違規方屬成立，但異議人並無違規
    之塗抹污損之事實。(二)異議人之車輛因車齡已久，經日曬
    雨淋，致使其牌號自然脫漆。(三)異議人於97年6 月23日違
    規停車，尚經員警拍照採證，並無本件所言之因牌照黑漆脫
    損以致無法辨識之可能，為此聲明異議云云。
三、按汽車行駛有毀損或變造汽車牌照、塗抹污損牌照，或以安
    裝其他器具之方式，使不能辨認其牌號者，處汽車所有人2,
    400 元以上4,800 元以下罰鍰，並責令申請換領牌照或改正
    ，道路交通管理處罰條例第13條第1 款定有明文。
四、經查：
(一)本件違規事實係異議人所有之上開重型機車，於97年7 月3
    日上午10時3 分許，在臺北市○○路○ 段與東興路路口，因
    塗抹污損牌照不能辨識號牌，為臺北市政府警察局交通隊警
    員逕行舉發，而填製臺北市政府警察局北市警交大字第A01W
    K9285 號舉發違反道路交通管理事件通知單，惟異議人於應
    到案日期（97年7 月18日）前到案就塗抹污損牌照不能辨識
    號牌部分，陳述不服舉發，裁決機關認無理由，而於97年8
    月20日，就塗抹污損汽車牌照不能辨識號牌之違規事實，裁
    決處罰鍰3,000 元，有前揭違規通知單、裁決書各1 份附卷
    可稽。
(二)上揭違規事實業據證人即舉發本件違規之警員楊志強於本院
    審理時結證稱：本件是我舉發的（庭呈舉發照片1 張），牌
    號原本底色是白色的，字體「台北市」、「車號」是黑色的
    ，黑色的部分應該如同我機車上面的號牌一樣，字體清晰可
    見，但本件異議人號牌黑色字體的部分，類似是用菜瓜布之
    類可磨損的物體把原本的漆刮落，菜瓜布只是我舉例，但異
    議人是用什麼物體去磨的，我並不清楚，但不是另外用一層
    漆覆蓋。…牌照上的漆是不易脫落的，就像我自己的機車也
    是報廢，但是號牌的部分還是清晰可見等語甚詳在卷（見本
    院97年9 月18日訊問筆錄），復有採證照片1 幀附卷可稽。
    本院依證人庭呈之彩色照片觀之，號牌底部白色漆部分完整
    無脫落，而其上「台北市」、「車牌號碼」黑色字體部分確
    係有不規則遭刮落之痕跡，倘如異議人所言，黑色漆部分係
    因日曬雨淋而導致自然脫落，然白色漆部分卻未出現相同情
    形，實與常理有違，從而，異議人前開所辯，尚不足採。
(三)再者，按「違反行政法上義務之行為非出於故意或過失者，
    不予處罰。」行政罰法第7 條第1 項固有明文規定，惟按應
    受行政罰之行為，僅須違反禁止規定或作為義務，而不以發
    生損害或危險為其要件者，推定為有過失，於行為人不能舉
    證證明自己無過失時，即應受處罰，亦有司法院大法官會議
    釋字第275 號解釋要旨可供參照；復按「對於違反行政法上
    義務事實之發生，依法有防止之義務，能防止而不防止者，
    與因積極行為發生事實者同。因自己行為致有發生違反行政
    法上義務事實之危險者，負防止其發生之義務。」行政罰法
    第10條有明文規定。經查道路交通管理處罰條例第13條第1
    款之立法意旨，係在責令汽車所有人應維持所有汽車號牌之
    清晰易於辨識，是本條款之「使不能辨認其號牌」，除行為
    人以毀損、變造、塗抹污損或以安裝其他器具方式之積極行
    為方式為之者，固已屬違反本條款非行外，行為人如已知悉
    其所有之號牌有因自然耗損或他人行為而有不能辨認之情形
    時，自有義務排除該號牌不能辨識之情形。是以，本件異議
    人既自承其騎乘上揭違規車輛已十幾年，卻置其號牌保持塗
    損使不能辨識號碼之狀態，不依道路交通安全規則第13 條
    規定向監理機關換領，自應認受異議人就本件違規行為係有
    故意或過失之情形，是異議人以其係無故意或過失甚或不可
    歸責置辯云云，自難認可採。異議人所有之上開重型機車確
    於上揭時、地，行駛有塗抹污損牌照，使不能辨認其牌號之
    情形一節，應可認定。
五、綜上所述，異議人確有違規之事實，其異議為無理由，且原
    處分機關援引首揭規定，裁以罰鍰3,000 元，於法亦無違誤
    ，是本件異議人之異議，自應予駁回。
據上論斷，應依道路交通安全管理處罰條例第87條第2 項，道路
交通案件處理辦法第19條，裁定如主文。
中    華    民    國    97    年  10      月    17    日
                        交通法庭  法  官  吳維雅
以上正本證明與原本無異。
如不服本裁定，應於裁定送達後5 日內向本院提出抗告狀。
                                  書記官  劉育君
中    華    民    國    97    年    10    月    17    日


司法院資訊處製作；財團法人民間司法改革基金會備份。
